臺灣臺中地方法院刑事判決
111年度交訴字第160號
公  訴  人  臺灣臺中地方檢察署檢察官
被      告  張梤洲


上列被告因肇事逃逸罪等案件，經檢察官提起公訴（111年度偵
字第12265號），本院判決如下：
    主    文
張梤洲犯過失傷害罪，處拘役拾日，如易科罰金，以新臺幣壹仟
元折算壹日。
其餘被訴部分(即肇事逃逸部分)，無罪。
    犯罪事實
一、張梤洲於民國110年12月17日下午，騎乘車牌號碼000-0000
    號普通重型機車，沿臺中市太平區中興路往新平路方向行駛
    ，於同日下午6時12分許，行經該路159號前，應注意汽車行
    駛時，駕駛人應注意車前狀況，並隨時採取必要之安全措施
    ，依當時情狀並無不能注意之情事，竟疏未注意，而不慎於
    騎車前行時，以機車把手勾到於前方站立該處前之行人陳煥
    文，致使陳煥文受有右前臂瘀傷之傷害。
二、案經陳煥文訴由臺中市政府警察局太平分局報告臺灣臺中地
    方檢察署檢察官偵查起訴。
    理    由
壹、有罪部分
一、證據能力
　　本判決認定事實所引用之被告以外之人於審判外之言詞或書
    面證據等供述證據，檢察官與被告均未爭執證據能力，復經
    本庭審酌認該等證據之作成無違法、不當或顯不可信之情況
    ，依刑事訴訟法第159條之5規定，均有證據能力；又本案認
    定事實引用之卷內其餘非供述證據，並無證據證明係公務員
    違背法定程序取得，依同法第158條之4規定反面解釋，亦均
    有證據能力。
二、認定犯罪事實所憑證據及理由
　　訊據被告張梤洲矢口否認有何上開犯行，辯稱：伊當時精神
    不濟，眼晴瞇著騎車，看到告訴人陳煥文時有閃避，還是勾
    到告訴人的衣服等語。惟：
(一)按汽車行駛時，駕駛人應注意車前狀況，並隨時採取必要之
    安全措施，道路交通安全規則第94條第3項定有明文。查被
    告於上開時、地，騎乘上開機車前行時，以機車把手勾到前
    方行人即告訴人而發生交通事故乙節，為被告為所供認，並
    有道路交通事故現場圖、道路交通事故調查報告表（一）、
    （二）、臺中市政府警察局交通事故補充資料表、現場及車
    輛照片、監視器錄影翻拍照片附卷可佐(見偵卷P31、P33至3
    5、P43、P45至51、P53至57);又被告已坦認當時自己精神不
    濟，眼晴瞇著騎車乙情，且告訴人亦指證「我才走到汽車正
     後方，我就看見一台機車直直的朝我騎過來，我不確定對 
    方是不是要靠右停車還是去哪裡，所以我站在汽車的車尾不
    動，結果對方的右把手碰撞我的右手。」等語，再者，依臺
    中市政府警察局道路交通事故初步分析研判表(見偵卷P29)
    ，亦顯示被告有未注意車前狀況之情形;足認被告與告訴人
    確有發生上開交通事故，且該交通事故係因被告未注意車前
    狀況之過失駕駛行為所造成。
(二)告訴人於交通事故發生後，即向到場之員警表示其手臂遭撞
    及受傷，且其受有右前臂瘀傷之傷害情形，並於同日下午6
    時12分許肇事後約半小時，經員警於同日下午6時40分拍照
    ，及於同日前往醫院就診醫治等情，有員警職務報告、告訴
    人傷勢照片及國軍臺中總醫院附設民眾診療服務處診斷證明
    書在卷為證(見偵卷P19、P47、P59)，足證告訴人確因上開
    交通事故而受有上開傷害，是其所受上開傷害結果與被告上
    開過失駕駛行為間，應具相當因果關係，被告所為已成立刑
    法過失傷害犯行，其空言否認過失傷害犯行，並無可採。
(三)綜上，本案事證明確，被告上開犯行堪予認定，應依法論科
    。
三、論罪科刑
(一)核被告張梤洲所為，係犯刑法第284條前段之過失傷害罪。
(二)爰以被告之責任為基礎，審酌：1.被告以上開過失駕駛行為
    肇事，並造成告訴人受有上開傷害，所為應予非難。2.被告
    否認犯行之犯後態度，及告訴人表示仍欲追究被告刑事責任
    ，但沒有請求損害賠償意思之情形(參見本院卷P21之本院電
    話紀錄)。3.被告自陳之智識程度，家庭經濟狀況（見本院
    卷P62）暨告訴人所受傷勢情形、過失責任比例等一切情狀
    ，量處如主文所示之刑，並諭知易科罰金之折算標準，以示
    懲戒。
貳、無罪部分
一、公訴意旨略以:詎張梤洲於駕駛動力交通工具肇事，致告訴
    人受傷後，明知自己駕駛動力交通工具肇事，應可預見對方
    會因此而受傷，而萌肇事逃逸之犯意，未報警並留在現場等
    候員警到場處理，亦未呼叫救護車到場施以救護，復未留下
    姓名、電話或其他足以辨別姓名、年籍之聯絡方式予陳煥文
    ，隨即騎車離開現場。嗣經員警據報前往現場處理，調閱監
    視器而循線查獲上情。因認被告涉犯刑法第185條之4第1項
    前段之肇事逃逸罪嫌等語。
二、按犯罪事實應依證據認定，無證據不得認定其犯罪事實；又
    不能證明被告犯罪者，應諭知無罪之判決，刑事訟訴法第15
    4條第2項、第301條第1項前段分別定有明文。次按事實之認
    定，應憑證據，如未能發現相當之證據，或證據不足以證明
    ，自不能以推測或擬制之方法，以為裁判之基礎；且認定犯
    罪事實所憑之證據，無論直接或間接證據，其為訴訟上之證
    明，須達於通常一般之人均不致有懷疑，而得確信其為真實
    之程度者，始得據為有罪之認定，倘其證明尚未達到此一程
    度，而有合理之懷疑存在時，尚難為有罪之認定基礎（最高
    法院81年度台上字第3539號判決、76年台上字第4986號判
    例意旨參照）。又按刑事訴訟法第161條已於91年2月8日修
    正公布，修正後同條第1項規定：檢察官就被告犯罪事實，
    應負舉證責任，並指出證明之方法。因此，檢察官對於起訴
    之犯罪事實，應負提出證據及說服之實質舉證責任，倘其所
    提出之證據，不足為被告有罪之積極證明，或其闡明之證明
    方法，無從說服法官以形成被告有罪之心證，基於無罪推定
    之原則，自應為被告無罪判決之諭知（最高法院92年台上字
    第128號判例意旨參照）。再按刑法第185條之4之肇事逃逸
    罪，其客觀構成要件為行為人駕駛動力交通工具肇事致人死
    傷而逃逸，主觀要件則須行為人對致人死傷之事實有所認識
    ，並進而決意擅自逃離肇事現場，始足當之（最高法院97年
    度台上字第4456號判決意旨參照）。
三、公訴意旨認被告涉犯上開肇事逃逸罪嫌，無非係以被告之供
    述、告訴人之指證、診斷證明書、告訴人受傷照片、道路交
    通事故現場圖、調查報告表、現場照片、車輛照片、監視器
    錄影光碟及翻拍照片、手機錄影光碟等證據為其論據。
四、訊據被告堅決否認有何上開犯行，並辯稱：伊當時騎車是勾
    到告訴人的衣服，不知道告訴人有受傷等語。經查:
(一)被告因上開過失駕駛行為肇事，並致告訴人受有上開傷害乙
    節，已如前述，並有臺中市政府警察局道路交通事故初步分
    析研判表、道路交通事故現場圖、道路交通事故調查報告表
    （一）、（二）、臺中市政府警察局交通事故補充資料表、
    現場及車輛照片、監視器錄影翻拍照片、國軍臺中總醫院附
    設民眾診療服務處診斷證明書附卷為證(見偵卷P29、P31、P
    33至35、P43、P45至51、P53至57、P59);又被告於肇事致告
    訴人受有上開傷害後，並未留在現場等候員警到場處理，亦
    未呼叫救護車到場施以救護或報警處理，且未留下姓名、電
    話或其他足以辨別姓名、年籍之聯絡方式予告訴人，更經告
    訴人告知已報警後，仍騎車離開現場等情，亦有告訴人於警
    詢時及偵查中之指證可按(見偵卷P25至28、P85)，並有告訴
    人提出手機錄影檔案之本院勘驗筆錄及勘查報告附卷可佐(
    見本院卷P59、P39至41)，且被告亦未否認未待警方到場即
    逕騎車離去之情，固堪認被告於肇事致告訴人受傷後，確有
    騎車逕為離開現場之行為，惟被告所為是否成立肇事逃逸犯
    行，依上開說明，仍應探究被告於騎車離去時，對於告訴人
    受傷乙事是否有所認識。
(二)被告辯稱於肇事時係勾到告訴人衣服，不知道告訴人受傷之
    情，核與告訴人於警詢時證稱「(碰撞後你是否有與當事人
    對話？)有，因為當下我看見對方停車，我就跟過去，我問
    對方撞到人怎麼不道歉就跑了，對方回答我撞到我哪邊？我
    就回他說好像勾到的外套(因為我當下還不確定我是否受傷)
    ，並告訴他碰撞就應該停下來察看，怎麼可以跑掉」等語(
    見偵卷P26)，及於本院審理時證稱「(檢察官問:有無過去跟
    被告說你被他撞到的事情？)我跟被告說【先生你撞到你都
    不用看一下嗎？】，他說【我不信你這套】，我回【那你撞
    到人你都不用道歉嗎？】，他說【啊不然我撞到哪裡】，我
    就跟他說他勾到我的衣服，我沒有告訴他我受傷，我這樣講
    的意思是說，如果被告當下願意道歉就算了，但是被告堅持
    不跟我道歉，我就採取相關法律行動。」、「(受命法官問:
    所以你當時也不知道自己有沒有受傷？)對，我感覺有被碰
    到，但是不確定有沒有受傷。」、「(受命法官問:你也沒跟
    被告說你有受傷？)對，我是等警察到場後才確認。」等語
    ，大致相符，已見被告所辯上情並非無憑，難認其於騎車離
    去時，對於告訴人受傷乙事有所認識。又告訴人於本案交通
    事故發生時，係身著有一定厚度之外套，且未因本案交通事
    故而有倒地、跌坐情形，並於交通事故發生後，亦隨即回頭
    上前追至被告停車處，質問被告不為停留、道歉而與被告發
    生爭吵(見本院卷P54至55之告訴人證述及偵卷P45、P53至55
    之現場照片、監視器畫面照片)，再告訴人所受右前臂瘀傷
    之傷勢，亦尚非嚴重而會對告訴人之外部動作造成妨礙，且
    依告訴人身著外套之情形，亦無從以肉眼察覺告訴人受有上
    開傷害，是依告訴人遭撞及情況、所受傷勢情形、告訴人身
    著衣物並隨即上前質問之外觀表現等客觀情狀，亦難認被告
    對於告訴人受傷乙事有所認識，益證其所辯上情，堪信為真
    ，是被告所為核與刑事肇事逃逸罪之主觀上構成要件尚有不
    符，自不得以該罪名相繩。
(三)綜上，檢察官所舉證據不足以證明被告於主觀上對於告訴人
    受傷乙事有所認識，難認被告所為已成立肇事逃逸罪名。此
    外，復無其他積極證據足資證明被告有何此部分犯行，揆諸
    首揭法律規定及判例意旨，並基於無罪推定之原則，自應就
    被告此部分犯嫌為無罪判決之諭知。
據上論斷，應依刑事訴訟法第299條第1項前段、第301條第1項前
段，刑法第284條前段、第41條第1項前段，刑法施行法第1條之1
第1項，判決如主文。
本案經檢察官鄒千芝提起公訴，檢察官林卓儀到庭執行職務。
中　　華　　民　　國　　111 　年　　7 　　月　　13　　日
                  刑事第二庭  審判長法  官  陳淑芳
　　　　　　　　　                  法  官  徐煥淵 
　　　　　　　　　                  法  官  王振佑
以上正本證明與原本無異。
如不服本判決應於收受判決後20日內向本院提出上訴書狀，並應
敘述具體理由；其未敘述上訴理由者，應於上訴期間屆滿後20日
內向本院補提理由書（均須按他造當事人之人數附繕本）「切勿
逕送上級法院」。
                                   書記官  王淑燕
中　　華　　民　　國　　111 　年　　7 　　月　　13　　日
附錄論罪科刑法條:
刑法第284條
因過失傷害人者，處 1 年以下有期徒刑、拘役或 10 萬元以下
罰金；致重傷者，處 3 年以下有期徒刑、拘役或 30 萬元以下
罰金。